臺灣臺南地方法院民事判決
111年度婚字第22號
原      告  甲○○
訴訟代理人  林怡伶律師
被      告  乙  ○

上列當事人間請求離婚事件，經本院於民國111年4月25日言詞辯
論終結，判決如下：
    主      文
准原告與被告離婚。
訴訟費用新臺幣參仟元由被告負擔。
    事實及理由
甲、程序方面：
　　被告未於言詞辯論期日到場，核無民事訴訟法第386條所列
    各款情形，爰依原告之聲請，由其一造辯論而為判決。
乙、實體方面：
一、原告主張：
  （一）本件原告為中華民國國民，被告為大陸地區人民，兩造
        於民國89年6月30日結婚，有戶籍謄本可參。是原告請
        求離婚，揆諸前揭規定，應適用臺灣地區之法律，合先
        敘明。
  （二）兩造婚後同住於臺南市○區○○里○○路0段000巷00號，然
        被告於3年多前因欲向原告索取其俸餉金錢未果，而與
        原告發生爭執，嗣後竟一聲不響即離家出走，嗣後更委
        託被告友人將兩造住家鑰匙轉交予原告，隨即返回大陸
        地區並拒絕返台，迄今下落不明。原告及其家人數度嘗
        試與被告取得聯絡，然其拒不回應，迄今仍行蹤不明，
        顯見被告明顯有意躲避原告，惡意遺棄原告，亦不願履
        行同居義務，無奈之下，原告僅得訴請離婚。
  （三）被告返回大陸並拒絕返台與原告共同生活，具有惡意遺
        棄他方而拒絕履行同居義務之情事：
　　　　本件被告於3年多前因與原告因俸餉分配發生爭執，被
        告隨即離家並返回大陸地區，離家後更將家中鑰匙委託
        友人轉交予原告，迄今被告均毫無音訊，不知去向，顯
        見被告客觀上現無履行與原告同居義務之事實，主觀上
        亦無與原告同居之意願，無意繼續維持婚姻之情事，並
        得堪認被告係惡意遺棄原告且其狀態仍在繼續持續中。
        是原告依據民法第1052條第1項第5款規定訴請鈞院准予
        裁判離婚，應屬有據。
　（四）本件兩造婚姻已生重大破綻而無回復之可能：　
　　　　本件被告於兩造婚姻關係存續中之時，屢因金錢、生活
        照顧等細故而與原告發生爭執，更於3年多前因金錢爭
        執而負氣離家離台，迄今拒不與原告聯繫，現今仍行蹤
        不明，益見被告不願履行同居義務之行為造成兩造徒具
        婚姻之外觀，實質上已無夫妻共同生活可言，客觀上已
        難期待兩造繼續經營和諧幸福之婚姻生活（最高法院98
        年台上字第1233號判決參照），主觀上亦難認有維繫婚
        姻之意願；再者，從雙方過往共同生活之全盤情狀觀察
        ，渠屢次因金錢而與原告爭執，對待原告已無誠摯基礎
        存在，兩造摩擦絕非偶有勃谿，被告全然缺乏繼續經營
        共同生活之誠意，應堪認兩造婚姻已生重大破綻而無回
        復之可能。是以，原告爰依民法第1052條第2項前段之
        規定請求判決離婚，應屬合法有據。
　（五）並聲明：如主文所示。
二、被告未於言詞辯論期日到場，亦未提出書狀作何聲明或陳述
    。
三、得心證之理由：
  （一）查原告主張被告為大陸地區人民，兩造於89年6月30日
        在大陸地區廣西壯族自治區桂林市結婚，婚後被告來臺
        與原告同居在原告之戶籍地即臺南市○區○○路0段000巷0
        0號，詎被告於3年多前與原告發生爭執後，竟一聲不響
        離家出走並返回大陸地區，被告離家後更委託其友人將
        兩造住家鑰匙轉交予原告，迄今被告拒不返臺與原告同
        居，且音訊全無，行方不明之事實，有戶籍謄本1件、
        戶籍資料查詢表2件、臺南市府北戶政事務所以110年12
        月8日南市府北戶字第1100093442號函所檢送兩造之結
        婚公證書及結婚登記相關資料附卷可稽，並經證人即原
        告之子呂致民證述綦詳（詳見111年4月25日言詞辯論筆
        錄），且被告於107年2月16日出境後，即未再返臺，亦
        有內政部移民署以110年12月9日移署資字第1100130568
        號函所檢送被告之入出國日期紀錄在卷可憑，是原告主
        張之事實堪認為實在。
  （二）按臺灣地區人民與大陸地區人民間之民事事件，除本條
        例另有規定外，適用臺灣地區之法律，又判決離婚之事
        由，依臺灣地區之法律，臺灣地區與大陸地區人民關係
        條例第41條第1項、第52條第2項分別定有明文。查本件
        原告為臺灣地區之人民，而被告為大陸地區之人民，則
        揆諸前揭規定，本件離婚事件，自應適用中華民國法律
        。
  （三）又按夫妻互負同居之義務，但有不能同居之正當理由者
        ，不在此限，民法第1001條定有明文。因之夫妻互負同
        居義務，在婚姻關係存續中，苟非證明有不堪同居之虐
        待，或有其他正當理由，即不得由一造拒絕同居（最高
        法院18年上字第2129號、19 年上字第2693號判例意旨
        參照）。再按夫妻之住所，由雙方共同協議之；夫妻之
        一方以惡意遺棄他方在繼續狀態中，他方得向法院請求
        離婚，民法第1002條第1項前段、第1052條第1項第5款
        分別定有明文。夫妻之一方無正當理由而與他方別居，
        有違背同居義務之客觀事實，並有拒絕同居之主觀情事
        ，即係民法第1052條第1項第5款所謂以惡意遺棄他方（
        最高法院29年上字第254號判例參照）。查本件兩造於8
        9年6月30日結婚，婚後被告來臺與原告同居在原告之戶
        籍地即臺南市○區○○路0段000巷00號，足認兩造係以原
        告在臺之住所為協議之住所地，兩造應於該處履行同居
        義務，詎被告於107年2月16日返回大陸地區後，迄今未
        再返臺與原告同居，且音訊全無，行方不明，被告既未
        舉證證明其有何拒絕同居之正當理由，即屬無正當理由
        拒絕與原告同居，客觀上已有違背同居義務之事實，亦
        堪認被告有拒絕與原告同居之主觀情事，揆諸前開判例
        意旨，被告顯係惡意遺棄原告在繼續狀態中，從而，原
        告依據民法第1052條第1項第5款之規定訴請離婚，即屬
        正當，依法應予准許。
  （四）又原告本於民法第1052條第1項第5款、第2項之規定，
        提起本件訴訟請求裁判離婚，此種起訴之形態，學者謂
        之為重疊的訴之合併，其訴訟標的雖有數項，然僅有單
        一之聲明，法院應就原告所主張之數項訴訟標的逐一審
        理，如其中一項標的之請求為無理由時，仍須就他項標
        的之請求審判，若認其中一項請求為有理由，即可為原
        告勝訴之判決，就他項標的無須更為審判，法院如就數
        項標的同時判決，則為法所不許。因之，本院既認原告
        依民法第1052條第1項第5款之規定請求裁判離婚為有理
        由，就他項標的自無須更為審判，併此敘明。
四、本件事證已臻明確，原告其餘攻擊方法及舉證，於判決結果
    不生影響，爰不予一一論列，併予敘明。
丙、結論：
　　本件原告之訴為有理由，依家事事件法第51條，民事訴訟法
    第385條第1項前段、第78條、第87條第1項，判決如主文。
中　　華　　民　　國　　111 　年　　5 　　月　　 9　　日
                  　　家事法庭　法  官　葉惠玲
以上正本係照原本作成。
如對本判決上訴，須於判決送達後20日之不變期間內，向本院提
出上訴狀。
中　　華　　民　　國　　111 　年　　5 　　月　　9 　　日
                                書記官　陳玉芬